臺灣臺南地方法院刑事判決　　　　　　　　　　　　　　九十一年度交訴字第九號
　　公　訴　人　臺灣台南地方法院檢察署檢察官
　　被　　　告　蔡文獻
右列被告因過失致死等案件，經檢察官提起公訴（九十年度偵字第一四一五二號），
本院判決如左：
    主  文
蔡文獻因過失致人於死，處有期徒刑陸月，如易科罰金，以參佰元折算壹日；又駕駛
動力交通工具肇事，致人死亡而逃逸，處有期徒刑陸月，如易科罰金，以參佰元折算
壹日；應執行有期徒刑壹年，如易科罰金，以參佰元折算壹日。
    事  實
一、蔡文獻於民國九十年十月三十一日夜晚二十三時三十分許，駕駛車牌號碼Ｐ五－
    四六一一號自用小客車，沿台南市○○路○○道，由東往西方向行駛，途經上開
    路段與華平路之交岔路口時，理應注意汽車行駛時，駕駛人應注意車前狀況，並
    隨時採取必要之安全措施，及駕駛人駕駛汽車，應遵守道路交通標誌、標線、號
    誌之指示，而閃光黃光表示「警告」，車輛應減速接近，注意安全，小心通過之
    規定，而依當時天候晴、雖為夜間然有路燈照明、柏油路面、路面乾燥、無缺陷
    、道路上未有任何障礙物、視距復屬良好等情形以觀，客觀上亦無不能注意之情
    事，其竟疏於注意車前狀況，貿然以每小時八十公里以上時速通過該路口。適同
    一時地吳德輝騎乘自行車，沿台南市○○路，由南向北，亦應注意慢車行駛，應
    遵守道路交通標誌、標線、號誌之指示，而閃光紅燈表示「停車再開」，車輛應
    減速接近，先停止於交岔路口前，讓幹道車優先通行後認為安全時，方得續行。
    及慢車行駛至交岔路口，左轉彎時，應繞越道路中心處左轉進入右側慢車道行進
    。而依當時之情形，又無不能注意之情事，竟亦疏於注意，於通過上開交岔路口
    時，仍貿然前行，未注意車前狀況隨時取應變措施。由於雙方皆有上述過失，避
    剎皆已不及，雙方之車輛遂於前開交岔路口發生碰撞，吳德輝被撞後身軀騰空彈
    起，跌落在蔡文獻所駕車輛前擋風玻璃後墜地受有「左耳鼻部溢血、後頭部左側
    血腫、右肘部擦傷、右小腿腿髁部內側撞裂傷骨折、左膝部擦傷」等傷害。豈料
    蔡文獻雖明知駕車肇事致吳德輝受有重創，然其竟未下車察看，或採取其他必要
    之救護措施，而駕車逕行自鄰近巷道逃離現場。後經路人報案，將吳德輝送往奇
    美醫院急救無效，仍因傷重不治死亡。蔡文獻於肇事後，未被有偵查權之公務員
    或機關發覺犯罪人為何人之前，即向台南市警察局第四分局警員自首並坦承犯行
    ，進而接受裁判。
二、案經臺灣臺南地方法院檢察署檢察官相驗後主動檢舉偵查起訴。
    理  由
一、訊據被告蔡文獻對於右述時、地，駕車行經前開路口，並與被害人吳德輝所駕之
    車輛發生碰撞及導致被害人死亡及肇事後逃逸之事實坦白承認。
二、經查：被告所為前開犯罪事實，有台南市警察局第四分局製作之道路交通事故調
    查報告表一紙及交通事故蒐證照片二十九張在卷足憑，又被害人因本件車禍而死
    亡，亦經檢察官督同檢驗員相驗屬實，並製有勘驗筆錄、驗斷書、相驗屍體證明
    書各一份在卷足憑。
三、按汽車行駛時，駕駛人應注意車前狀況，並隨時採取必要之安全措施，道路交通
    安全規則第九十四條第三項定有明文；次按閃光黃燈表示「警告」，車輛應減速
    接近，注意安全，小心通過；閃光紅燈表示「停車再開」，車輛應減速接近，先
    停止於交岔路口前，讓幹道車優先通行後認為安全時，方得續行，道路交通標誌
    標線號誌設置規則第二百一十一條第一項、第一款、第二款亦有明文。本件被告
    駕車於道路上行駛，本應注意上開道路交通安全規則，而案發當時，天候晴、雖
    為夜間然有路燈照明、柏油路面、路面乾燥、無缺陷、道路上未有任何障礙物、
    視距復屬良好等情形以觀，復有台南市○○○道路交通事故調查報告表一紙載明
    可考，據此判斷，客觀上亦無不能注意之情事，其竟疏於注意車前狀況，貿然以
    每小時八十公里以上時速行駛，致與被害人所騎乘之腳踏車相撞，是被告之駕駛
    行為，顯有過失。
四、按刑法第一百八十五條之四之駕車肇事逃逸罪，其立法意旨係在維護交通安全，
    加強救護，減少被害人之死傷，促使駕駛人於肇事後，能對被害人及時救護，因
    之行為人如駕車肇事致被害人受傷後，業已逃離現場，則因其肇事後未能立即對
    被害人施以及時之救護，以減少被害人之死傷，故其行為即已該當本條之犯罪構
    成要件。經查，本件被告明知肇事致人受傷，然其竟未立即下車，並對被害人施
    以及時之救護，而將肇事之小客車駛離現場，已如前述，是其行為已該當前述刑
    法第一百八十五條之四之駕車肇事逃逸罪之犯罪構成要件，應無疑義。
五、此外，告訴人騎乘腳踏車，行經上述閃光紅燈交岔路口，穿越道路未注意左右來
    車，且左轉彎時，未依規定繞越道路中心處始左轉進入右側慢車道行進，此可依
    台南市○○○道路交通事故調查報告表所附現場圖所示腳踏車刮地痕起點在華平
    路南向車道之快車道及安平路西向車道之快車道交接處可知。足認被害人就本件
    肇事亦有過失，本院認為被告疏未注意車前狀況，嚴重超速行駛係本件肇事主因
    ，被害人僅為肇事之次因。又被告之前述過失，既與被害人之過失，併合而為本
    件車禍肇事之原因，故被害人之過失或可供做量刑時之斟酌，但被告之刑責則不
    能因此相扺而獲得免除。
六、末查，本件被害人係因此次車禍而死亡，故被告之過失駕車行為，與被害人之死
    亡結果間，復具有相當因果關係，是本件事證已甚明確，被告過失致死之犯行堪
    予認定。
七、核被告蔡文獻所為，係犯刑法第二百七十六條第一項前段之過失致死害罪、第一
    百八十五條之四之肇事逃逸罪。被告所犯上開二罪間，犯意各別，構成要件不同
    ，罪名互異，應分論併罰。按刑法第六十二條所謂未發覺之罪，凡有搜查權之官
    吏，不知有犯罪之事實，或雖知有犯罪事實，而不知犯罪人為何人者，均屬之，
    最高法院二十六年度渝上字第一八三九號著有判例可稽。又被告於肇事後，未被
    有偵查權之公務員或機關發覺犯罪人為何人之前，即於次日凌晨二點向雖知有車
    禍肇事，然尚不知犯罪人為何人之台南市交通隊警員自首並坦承犯行，進而接受
    裁判，此有卷附之檢察官偵查筆錄及台南市警察局交通隊重大交通事件摘報表載
    明可稽，是應依刑法第六十二條前段自首之規定，減輕其刑。本院審酌被告並無
    前科及其生活狀況、品行、智識程度、犯罪所生之危險、被告之過失程度、告訴
    人所生之損害，及被告肇事後，未與告訴人就民事損害賠償事宜，達成和解，被
    告之疏失行為，係本件車禍之肇事主因，而被害人之駕駛行為，則僅為肇事次因
    等情，及被告犯後坦承犯行態度良好等一切情狀，量處如主文所示之刑，並定其
    應執行之刑，及諭知易科罰金之折算標準，以資懲儆。
據上論斷，應依刑事訴訟法第二百九十九條第一項前段，刑法第二百七十六條第一項
前段、、第一百八十五條之四、第六十二條前段、第五十一條第五款、第四十一條第
一項前段、第二項，罰金罰鍰提高標準條例第一條前段、第二條，判決如主文。
中      華      民      國      九十一      年    二      月    四      日
                                臺灣臺南地方法院交通法庭
                                    法  官  蔡  直  青
右正本證明與原本無異。
如不服本判決，應於判決送達後十日內向本院提出上訴狀( 應附繕本 )。
                                    書記官  孫  鈴  堯
中      華      民      國      九十一      年    二      月    六      日
附錄本案論罪科刑法條全文：
中華民國刑法第二百七十六條
 (過失致死罪)
因過失致人於死者，處二年以下有期徒刑、拘役或二千元以下罰金。
從事業務之人，因業務上之過失犯前項之罪者，處五年以下有期徒刑或拘役，得併科
三千元以下罰金。
中華民國刑法第一百八十五條之四
駕駛動力交通工具肇事，致人死傷而逃逸者，處六月以上五年以下有期徒刑。
